【裁判字號】    98,交簡上,33
【裁判日期】    980417
【裁判案由】    過失傷害
【裁判全文】
臺灣桃園地方法院刑事判決            98年度交簡上字第33號
上  訴  人
即  被  告  甲○○
上列上訴人因過失傷害案件，不服本院97年度壢交簡字第3147號
，中華民國97年12月19日第一審簡易判決（聲請簡易判決處刑案
號：臺灣桃園地方法院檢察署97年度偵字第19118 號）提起上訴
，經本院管轄之第二審合議庭判決如下︰
    主  文
原判決撤銷。
甲○○因過失傷害人，處有期徒刑貳月，如易科罰金，以新臺幣
壹仟元折算壹日。緩刑貳年。
    事  實
一、甲○○於民國97年7 月30日上午10時許，駕駛車牌號碼5896
    -VR 號自用小客車，沿桃園縣龍潭鄉○○路往大溪方向同向
    二車道之內側車道直行，於同日上午10時20分許，行經桃園
    縣龍潭鄉○○路685 巷口前，欲由內側車道變換至外側車道
    時，本應注意汽車行駛時，駕駛人應注意兩車併行之間隔，
    並隨時採取必要之安全措施，又汽車在同向二車道以上之道
    路，除應依標誌或標線之指示行駛外，並應遵守變換車道時
    ，應讓直行車先行，並注意安全距離，而依當時日間自然光
    線，柏油路面狀態無缺陷無障礙物，視距良好，尚無使之不
    能注意之情事，適該路段有乙○○騎乘車牌號碼IQF-192 號
    重型機車原行駛在外側車道路面邊線外之道路，亦由路面邊
    線外道路變換至外側車道，甲○○竟疏未注意與乙○○騎乘
    之機車，保持兩車併行之間隔，且未讓直行之乙○○先行，
    逕自內側車道變換到外側車道，而乙○○自路面邊線外變換
    車道至外側車道時，亦疏未注意兩車併行之間隔，及變換車
    道時，應讓直行車先行，逕自變換車道至外側車道，致二車
    均因閃避不及，甲○○自用小客車右後車門處與乙○○機車
    左側把手處發生碰撞，乙○○因此人車倒地，而受有左側肱
    骨近端粉碎性骨折之傷害。甲○○於警員吳文卿到場處理，
    尚不知孰為犯罪人時，向警員吳文卿自首肇事並接受裁判。
二、案經乙○○訴由桃園縣政府警察局龍潭分局報告臺灣桃園地
    方法院檢察署偵查後聲請簡易判決處刑。
    理  由
一、證據能力部分：
（一）按被告以外之人於審判外之陳述，雖不符刑事訴訟法第
      159 條之1 至第159 條之4 之規定，而經當事人於審判程
      序同意作為證據，法院審酌該言詞陳述或書面陳述作成時
      之情況，認為適當者，亦得為證據；當事人、代理人或辯
      護人於法院調查證據時，知有第159 條第1 項不得為證據
      之情形，而未於言詞辯論終結前聲明異議者，視為同意作
      為證據，刑事訴訟法第159 條之5 第1 項、第2 項分別定
      有明文。查證人即被害人乙○○於警詢之證述，雖屬被告
      以外之人於審判外之言詞陳述，惟被告於本院調查該證據
      時，已知有刑事訴訟法第159 條第1 項不得為證據之情形
      ，而未於言詞辯論終結前聲明異議，依首揭規定，應視為
      同意將該陳述作為證據，本院審酌該言詞陳述作成時，並
      無證明力明顯過低或證據係違法取得等情況，認上開證人
      之前揭言詞陳述得為證據。
（二）另本件認定事實所引用之卷內其餘卷證資料，並無證據證
      明係公務員違背法定程序所取得，被告於審判程序中復未
      於言詞辯論終結前表示異議，且卷內之文書證據，亦無刑
      事訴訟法第159 條之4 之顯有不可信之情況與不得作為證
      據之情形，則依刑事訴訟法第159 條之5 之規定，本件認
      定事實所引用所有文書證據，均有證據能力，合先敘明。
二、前揭犯罪事實，業據被告甲○○於警詢、偵查中及本院審理
    時均坦承不諱，核與證人即被害人乙○○指述情節相符，並
    經目擊證人陳宏樂於警詢及偵查中證述詳確，復有乙○○提
    出之國軍桃園總醫院附設民眾診療服務處診斷證明書1 份、
    道路交通事故現場圖、道路交通事故調查報告表、現場照片
    10張在卷可參。
三、按汽車行駛時，駕駛人應注意兩車併行之間隔，並隨時採取
    必要之安全措施。又汽車在同向二車道以上之道路，除應依
    標誌或標線之指示行駛外，並應遵守變換車道時，應讓直行
    車先行，並注意安全距離，道路交通安全規則第94條第3 項
    、第98條第1 項第6 款分別定有明文。被告為汽車駕駛人於
    前揭時地，行經上開路段，由內側車道變換至外側車道時，
    依法即負有前開注意義務，而依當時日間自然光線，柏油路
    面狀態無缺陷無障礙物，視距良好，並無不能注意之情事，
    有道路交通事故調查報告表及現場照片在卷可稽，竟疏未注
    意前開行車規定，與被害人乙○○騎乘機車未保持併行之間
    隔，亦未讓被害人機車先行，以致肇事，其有過失甚明。再
    機器腳踏車行駛之車道，應依標誌或標線之規定行駛，無標
    誌或標線者，變換車道時，應讓直行車先行，並注意安全距
    離，道路交通安全規則第99條第1 項第3 款亦定有明文，而
    被害人乙○○騎乘前開機車，沿上開路段行駛，亦應注意上
    開規定及兩車併行之間隔，而依當時情形，亦無使之不能注
    意之情事，逕自路面邊線外道路變換至外側車道，因而肇事
    ，自屬同有過失，惟尚未能據此解免被告疏失之責。至聲請
    簡易判決處刑意旨認被告係因變換車道時，有未打方向燈以
    致肇事之過失一節，與本院前開認定之事實有違，且被害人
    乙○○、證人陳宏樂均未指述被告有於變換車道時未打方向
    燈或手勢之情形，聲請簡易判決處刑書所指被告有此部過失
    情節，尚屬誤會，應予更正。另聲請簡易判決處刑意旨漏未
    論敘被告另有未注意保持兩車併行間隔之過失，亦有未洽，
    均併予敘明。又被害人乙○○因本件車禍受有前開傷害，被
    害人之傷害結果與被告之過失行為間顯有相當因果關係，被
    告自應負過失傷害罪責。綜上所述，本件事證已明，被告犯
    行洵堪認定，應予依法論科。
四、核被告甲○○所為，係犯刑法第284 條第1 項前段之過失傷
    害罪。被告肇事後，於員警據報前往現場處理，尚不知孰為
    犯罪人時，向員警當場承認為肇事人，而接受裁判，有桃園
    縣政府警察局道路交通事故肇事人自首情形紀錄表在卷可參
    ，被告對於未發覺之犯罪自首而接受裁判，符合自首要件，
    爰依刑法第62條前段規定減輕其刑。
五、原審以被告事證明確，予以論罪科刑，固非無見，惟原審認
    被告有於變換車道時未打方向燈之過失，與卷內證據不相符
    合，且漏未論敘被告另有未注意保持兩車併行間隔之過失，
    均有未洽。被告以其已與被害人和解而上訴，雖無可採，然
    原判決既有前揭可議之處，自屬無可維持，應由本院予以撤
    銷改判。爰審酌被告素行尚佳，其駕車因疏未注意兩車併行
    之間隔，並隨時採取必要之安全措施，亦未遵守變換車道時
    ，應讓直行車先行，注意安全距離因而肇事之過失情節，致
    被害人受有前開傷勢，被告犯後自首且為前開自白，犯後已
    與被害人達成和解賠償損害（有本院98年2 月16日調解筆錄
    、郵政國內匯款執據、民事陳報狀及乙○○存摺影本各1 份
    附卷可考），而被害人亦疏未注意兩車併行之間隔，及未讓
    直行車先行之過失情形等一切情狀，量處如主文第2 項所示
    之刑，並諭知易科罰金之折算標準。末查，被告前未曾因故
    意犯罪受有期徒刑以上刑之宣告，有臺灣高等法院被告前案
    紀錄表附卷可憑，犯後已與被害人乙○○達成民事和解並賠
    償損害，如前所述，顯見其悔意甚殷，經此教訓，自當知所
    惕勉而無再犯之虞，本院綜核各情認對被告所宣告上開之有
    期徒刑以暫不執行為適當，爰併予宣告緩刑2 年，以啟自新
    。
據上論結，應依刑事訴訟法第455 條之1 第1 項、第3 項、第36
9 條第1 項、第364 條、第299 條第1 項前段，刑法第284 條第
1 項前段、第62條前段、第41條第1 項前段、第74條第1 項第1
款，刑法施行法第1 條之1 第1 項、第2 條前段，判決如主文。
本案經檢察官吳佳美到庭執行職務。
中    華    民    國    98    年    4     月    17    日
                  刑事第八庭  審判長法  官  林惠霞
                                    法  官  呂綺珍
                                    法  官  張瓊華
以上正本證明與原本無異。
不得上訴。
                                    書記官  李宜娟
中    華    民    國    98    年    4     月    22    日
附錄本案論罪科刑依據之法條：
中華民國刑法第284條
因過失傷害人者，處 6 月以下有期徒刑、拘役或 5 百元以下罰
金，致重傷者，處1 年以下有期徒刑、拘役或5 百元以下罰金。
從事業務之人，因業務上之過失傷害人者，處 1 年以下有期徒刑
、拘役或1 千元以下罰金，致重傷者，處 3 年以下有期徒刑、
拘役或2 千元以下罰金。


司法院資訊處製作；財團法人民間司法改革基金會備份。
